【裁判字號】    91,交訴,65
【裁判日期】    920328
【裁判案由】    公共危險等
【裁判全文】
臺灣宜蘭地方法院刑事判決                          九十一年度交訴字第六五號
    公  訴  人  臺灣宜蘭地方法院檢察署檢察官
    被      告  丙○○
    選任辯護人  柯士斌律師
                黃豪志律師
右列被告因公共危險等案件，經檢察官提起公訴（九十一年度偵字第二一六九、二七
００號），本院判決如左：
    主  文
丙○○駕駛動力交通工具肇事，致人傷而逃逸，處有期徒刑陸月，如易科罰金以參佰
元折算壹日。
被訴過失傷害部分公訴不受理。
    事  實
一、丙○○前因違反漁業法案件，甫於民國九十一年二月四日經臺灣臺東地方法院判
    有期徒刑三月、如易科罰金以三百元折算一日、緩刑二年確定，現於緩刑中。猶
    不知檢束慎行，明知未考領駕照不得駕車上路，竟於九十一年八月二十五日上午
    ，無照駕駛車牌ＳＤ〡０七六六號自用小貨車，沿台九線公路（即蘇花公路）由
    花蓮往蘇澳方向行駛，嗣於同日上午九時二十分許途經台九線公路一六０公里又
    一百公尺處之路段時，本應注意車前狀況及兩車併行之間隔，並隨時採取必要之
    安全措施；而依當時天候晴、有日間自然光線及路況與視距均良好等情形觀之，
    又無不能注意之情事，然其駕車行經前揭路段之隧道內時，竟疏未注意，而貿然
    沿分向限制線（雙黃線）前行，適甲○○違規騎乘未懸掛牌照之一千ＣＣ重型機
    車從蘇澳往花蓮方向迎面駛至該處時，亦疏未減速慢行，並貿然以時速一百公里
    之速度沿雙黃線疾駛而來，致兩車在雙黃線之中心處附近發生碰撞，造成甲○○
    人車倒地而受有左腎挫傷、左腕骨折、左腓骨骨折及身體多處擦傷等傷害（過失
    傷害部分業據撤回告訴）。詎丙○○駕車肇事致甲○○受傷倒地後，竟未停車採
    取必要之救護措施，反而加速逃逸，嗣經甲○○友人見狀報警，始於同日上午十
    時許在台九線公路一三六公里又八百公尺處為警攔獲。
二、案經宜蘭縣警察局蘇澳分局報請暨甲○○訴由臺灣宜蘭地方法院檢察署檢察官偵
    查起訴。
    理  由
甲、有罪部分：
一、訊據被告丙○○對於右揭駕車肇事逃逸之事實供認不諱，核與告訴人甲○○於警
    詢及偵審中指訴情節相符，並與證人即宜蘭縣警察局蘇澳分局二組巡官乙○○、
    宜蘭縣警察局蘇澳分局澳花派出所警員丁○○、被害人友人柯能方到庭結證情節
    一致，復有道路交通事故調查報告表、現場圖、現場照片十幀及車損照片十五幀
    在卷足佐。又告訴人甲○○因本件車禍事故受有如事實欄所載之傷害一節，則有
    財團法人天主教靈醫會羅東聖母醫院出具之診斷證明書一份存卷可佐。堪認被告
    之上開自白確與事實相符。綜上，本件被告駕車肇事後逃逸之事證明確，其犯行
    洵足認定，應予依法論科。
二、按刑法第一百八十五條之四駕駛動力交通工具肇事致人死傷而逃逸罪係於八十八
    年四月二十一日增訂公布，並自同年四月二十三日開始生效，其增設本條文之立
    法目的，乃為維護交通，增進行車安全，促使當事人於事故發生時，能對被害人
    即時救護，減少死傷，以保護他人權益並維護社會秩序。又其立法精神在於交通
    事故一旦發生，且發生人員傷亡之情況，不論是撞人或被撞，或是因其他事故而
    造成死傷，只要是在駕駛動力交通工具過程內所發生者，參與此等事故過程之當
    事人皆應協助防止死傷之擴大，蓋如駕駛人於事故發生後，隨即駕車逃離現場，
    不僅使肇事責任認定困難，更可能使受傷之人喪失生命或求償無門。且刑法第一
    百八十五條之四具有遺棄罪之性質，乃參照刑法第二百九十四條第一項之刑度來
    增設，又刑法就無義務者之遺棄（第二百九十三條）與有義務者之遺棄（第二百
    九十四條）訂有不同之罪責。駕駛汽車肇事致人受傷或死亡，依道路交通管理處
    罰條例第六十二條規定，汽車駕駛人有採取救護或其他必要措施並向警察機關報
    告之義務，由此可知，因汽車駕駛人之故意、過失肇事致人傷亡者，汽車駕駛人
    本即負有救護義務，若未予以救護，除有違該條例第六十二條之規定外，尚構成
    刑法第二百九十四條第一項之遺棄罪。然第一百八十五條之四的救護義務則不以
    汽車駕駛人因故意或過失肇事致人傷亡為必要，只要其為該交通事故之現場當事
    人，則對事故現場之傷亡人員皆有救護之義務，此即為本條與第二百九十四條第
    一項之區別所在。因此，本條所欲規範者，乃當事人於交通事故發生時遺棄被害
    人於不顧的逃逸行為，且若謂當事人之救護義務須視其有無故意、過失而定，則
    不僅有違刑法第一百八十五條之四的立法目的與精神，從而，本條文之功能亦將
    喪失殆盡。故所謂駕駛動力交通工具肇事，乃指駕駛動力交通工具發生交通事故
    ，而非指因故意或過失導致事故發生而逃逸者，始成立本罪。
三、被告於駕車與告訴人甲○○所騎乘之機車發生碰撞後，已知悉告訴人甲○○倒地
    受有傷害，而未對告訴人甲○○採取任何救護或其他必要措施，即逕自駕車離去
    ，自係刑法第一百八十五條之四所欲規範處罰之行為。又縱被告在事發當時自認
    心理害怕，遂始離去，然仍不得因認為其心理害怕即可任意離開現場。是核被告
    於事故發生時未立刻給予被害人救護即行逸去之所為，係犯刑法同法第一百八十
    五條之四之駕駛動力交通工具肇事致人傷而逃逸罪。爰審酌刑法增訂第一百八十
    五條之四之駕駛動力交通工具肇事致人死傷而逃逸罪之目的，既在於追求交通安
    全，並科負駕駛人於肇事後應對被害人施以緊急救護措施，加強救護以防止被害
    人死傷結果之發生或擴大，被告之所為，除無視交通安全規則所科予之注意義務
    外，更嚴重悖離上開法條之立法政策目的，危害整體用路人安全，惟念其犯後坦
    承犯行，係因見被害人同行友人多人均騎乘重型機車，一時害怕始逃逸，並其年
    歲已高，復罹有疾病，及其素行（前因違反漁業法案件，經判有期徒刑三月、如
    易科罰金以三百元折算一日、緩刑二年確定，現於緩刑中，有臺灣高等法院檢察
    署前案紀錄查註紀錄表一份在卷可稽）、犯罪動機、目的、手段、造成整體侵害
    等一切情狀，爰酌情量處如主文所示之刑，並諭知易科罰金之折算標準，以資懲
    儆。
乙、不受理部分：
一、公訴意旨另以：被告於前揭時地、無照駕駛前揭車號之自用小貨車，沿台九線公
    路（即蘇花公路）由花蓮往蘇澳方向行駛，於同日上午九時二十分許途經台九線
    公路一六０公里又一百公尺處之路段時，本應注意車前狀況及兩車併行之間隔，
    並隨時採取必要之安全措施；而依當時天候晴、有日間自然光線及路況與視距均
    良好等情形觀之，又無不能注意之情事，然其駕車行經前揭路段之隧道內時，竟
    疏未注意車前狀況及兩車併行之間隔，而貿然沿分向限制線（雙黃線）前行，適
    甲○○違規騎乘未懸掛牌照之一千ＣＣ重型機車從蘇澳往花蓮方向迎面駛至該處
    時，亦疏未減速慢行，並貿然以時速一百公里之速度沿雙黃線疾駛而來，致兩車
    在雙黃線之中心處附近發生碰撞，造成甲○○人車倒地而受有左腎挫傷、左腕骨
    折、左腓骨骨折及身體多處擦傷等傷害，因認被告涉有過失傷害罪嫌云云。
二、按告訴乃論之罪，告訴人於第一審辯論終結前得撤回其告訴，又告訴經撤回者，
    應諭知不受理之判決，刑事訴訟法第二百三十八條第一項、第三百零三條第三款
    分別定有明文。查本件告訴人甲○○告訴被告丙○○過失傷害案件，起訴書認被
    告係犯刑法第二百八十四條第一項前段之過失傷害罪，依同法第二百八十七條前
    段規定，須告訴乃論。茲據告訴人甲○○於九十二年二月二十七日當庭撤回告訴
    （見本院九十二年二月二十七日審判筆錄），揆諸首開說明，爰就被告涉犯過失
    傷害部分罪行，逕為不受理判決之諭知。
據上論斷，應依刑事訴訟法第二百九十九條第一項前段、第三百零三條第三款，刑法
第一百八十五條之四、第四十一條第一項，罰金罰鍰高標準條例第二條，判決如主文
。
本案經檢察官賴慶祥到庭執行職務
中      華      民      國      九十二      年    三    月    二十八    日
                                        臺灣宜蘭地方法院交通法庭
                                            法  官  林  惠  玲
右正本證明與原本無異。
如不服本判決，應於判決送達後十日內向本院提出上訴狀( 應附繕本 )。
                                            書記官  吳  慧  芳
中      華      民      國      九十二      年    三    月    三十一    日
附錄本案論罪科刑法條全文：
刑法第一百八十五條之四
駕駛動力交通工具肇事，致人死傷而逃逸者，處六月以上五年以下有期徒刑。


司法院資訊處製作；財團法人民間司法改革基金會備份。
